【裁判字號】    97,易,518
【裁判日期】    970505
【裁判案由】    恐嚇
【裁判全文】
臺灣彰化地方法院刑事判決        九十七年度易字第五一八號
公  訴  人  臺灣彰化地方法院檢察署檢察官
被      告  乙○○
選任辯護人  陳世煌  律師
            黃俊昇  律師
上列被告因恐嚇案件，經檢察官提起公訴（九十七年度偵字第八
六七號），本院判決如下：
    主  文
乙○○連續以加害生命、身體之事，恐嚇他人致生危害於安全，
處有期徒刑陸月，如易科罰金，以銀元佰元即新臺幣玖佰元折
算壹日；減為有期徒刑月，如易科罰金，以銀元佰元即新臺
幣玖佰元折算壹日。
    事  實
一、乙○○前因於民國九十四年一月間以行使偽造私文書之方式
    詐賣土地【其所為上開偽造文書、詐欺等犯行，已於民國九
    十六年十月二十五日，由臺灣高等法院臺中分院以九十六年
    度上訴字第二一九二號案件判處宣告刑有期徒刑五月（得易
    科罰金），減為有期徒刑二月又十五日（得易科罰金）在案
    】而與丙○○、甲○○二人有金錢糾紛，於丙○○、甲○○
    向其追討遭詐欺款項之期間，竟基於恐嚇危害安全之概括犯
    意，連續：(1)先於九十四年三月初某日上午十或十一時許，
    在其位於彰化縣芳苑鄉○○路○段三０一巷六七號住處（該
    址亦為其擔任「彰化縣漁產生產合作社」理事主席之辦公室
    ）外面停車場，於丙○○向其索款時，當場向丙○○出言恫
    稱：「妳不要以為妳是女生，我就不敢對妳怎樣」一語，以
    上開加害身體之事，恐嚇丙○○（起訴書誤載另有以舉手作
    勢打人之方式而為恐嚇行為，惟業經蒞庭檢察官於本院審理
    時當庭更正），使丙○○心生畏懼，致生危害於丙○○之安
    全。(2)復於九十四年三月間某日（即上開(1)所示之時間數日
    後）下午六至八時許某時，在其上址住處兼辦公室內，於甲○○、丙○○二人前來要求其返還遭詐騙之款項，因其拒絕
    而與甲○○、丙○○發生口角之際，竟又基於承前之概括犯
    意，以言詞向丙○○嚇稱：「妳不要以為妳是女生，我就不
    敢對妳怎樣」，同時舉手作勢欲毆打丙○○，於甲○○上前
    解圍時，復持長約六十公分之鐵條一支（未扣案，所有人不
    明）作勢要毆打丙○○及刺撞甲○○，並出言向丙○○、甲○○二人稱：「再來催討金錢要將你們打死」，以前開加害
    生命、身體之事，恐嚇丙○○、甲○○二人，使其二人均心
    生畏懼，致生危害於丙○○、甲○○二人之安全。嗣為警循
    線查知上情，並通知甲○○、丙○○前至警局製作筆錄而查
    獲。
二、案經彰化縣警察局芳苑分局報請臺灣彰化地方法院檢察署檢
    察官偵查起訴。
    理  由
一、按「除簡式審判程式、簡易程式及第三百七十六條第一款、
    第二款所列之罪之案件外，第一審應行合議審判。」，刑事
    訴訟法第二百八十四條之一定有明文；本件被告乙○○所犯
    係屬刑事訴訟法第三百七十六條第一款所列之罪，爰依法行
    獨任審判。又本件有關以下所引用被告以外之人於審判外之
    言詞或書面陳述，而不符合刑事訴訟法第一百五十九條之一
    至第一百五十九條之四之規定者，業經公訴人、被告及辯護
    人於本院審理時明示同意作為證據，且均經本院於審理時當
    庭直接提示而為合法之調查，公訴人、被告及辯護人均未於
    言詞辯論終結前聲明異議，本院審酌前開證據作成或取得之
    狀況，並無非法或不當取證之情事，且亦無顯不可信之情況
    ，故認為適當而均得以作為證據，是前開證據依刑事訴訟法
    第一百五十九條之五之規定，均具有證據能力，先予敘明。
二、訊據被告乙○○固坦認被害人丙○○、甲○○二人曾至前址
    找伊要求退還購買土地款項，一次係被害人丙○○自行前來
    ，另一次係被害人丙○○、甲○○二人一同前來，然矢口否
    認有何上揭連續恐嚇危害安全之犯行，辯稱：伊未曾以言詞
    、動作或持鐵條對被害人丙○○、甲○○恐嚇云云。惟查：
    （一）上揭事實，業據證人即被害人丙○○、甲○○二人迭
    次於警、偵訊及本院審理時證述屬實，且證人丙○○、甲○○二人證述之情節大致相符；又被告於如事實欄一、(2)所示
    之時、地，被告向被害人丙○○嚇稱：「妳不要以為妳是女
    生，我就不敢對妳怎樣」時，確有舉手作勢要毆打被害人丙○○之動作一節，亦據證人丙○○於偵訊及本院審理時證述
    屬實，雖證人甲○○於本院審理時證稱其當時站立在被害人
    丙○○後方，沒有看到被告有舉手作勢要毆打被害人丙○○
    之行為一語，然本院酌以證人丙○○於偵訊時即已具結證稱
    被告確有舉手作勢要對其毆打之恐嚇動作等語，且被告前開
    恐嚇舉動係針對被害人丙○○，而非被害人甲○○，是站立
    在被害人丙○○身後之被害人甲○○未注意到被告有上揭舉
    手作勢要毆打被害人丙○○之情形，核與常情尚無相悖，徵
    以證人丙○○於本院審理時並證述釐清：被告於如事實欄一
    、(1)所示之時、地，只有對其出言恐嚇，並無舉手作勢要打
    人之行為（起訴書誤載被告「舉手作勢打人」之部分，業經
    蒞庭檢察官於本院審理時當庭更正），被告是在如事實欄一
    、(2)所示時、地，才有舉手作勢要對其毆打的動作等語，足
    認證人丙○○並無刻意要誣陷被告之情事，否則證人丙○○
    大可誇稱被告於上揭二時、地均有對其舉手作勢毆打的恐嚇
    舉動，足認證人丙○○於偵訊及本院審理時證稱：被告於如
    事實欄一、(2)所示時、地，確有舉手作勢要對其毆打之恐嚇
    行為等語為真。（二）又被告於如事實欄一、(1)所示之時、
    地，對獨自前來之女子即被害人丙○○以「妳不要以為妳是
    女生，我就不敢對妳怎樣」之言語恐嚇，及於如事實欄一、
    (2)所示之時、地，復向被害人丙○○嚇稱：「妳不要以為妳
    是女生，我就不敢對妳怎樣」，同時舉手作勢欲毆打被害人
    丙○○，及持鐵條一支作勢要毆打被害人丙○○及刺撞被害
    人甲○○，並向被害人丙○○、甲○○二人稱：「再來催討
    金錢要將你們打死」，客觀上均足以使人達到心生畏懼之程
    度，證人丙○○、甲○○二人於本院審理時證稱其等因被告
    上開行為會感到害怕等語，亦屬可信。被告如事實欄一、(1)
    所示之恐嚇行為，已足以致生危害於被害人丙○○之身體安
    全，其如事實欄一、(2)所示之恐嚇犯行，亦已足致生危害於
    丙○○、甲○○二人之生命、身體安全甚明，本件事證明確
    （被告及其選任辯護人於本院審理時表示將再查報於如事實
    欄一、(2)所示時間在場之「彰化縣漁產生產合作社」員工姓
    名，並聲請本院傳喚前開員工作證，本院認核無必要，附予
    敘明），被告犯行洵足認定。
三、查被告行為後，於九十四年二月二日修正公布之刑法，已自
    九十五年七月一日起生效施行（其中刑法第三百零五條之條
    文本身並未修正），依九十五年七月一日起生效施行之修正
    後刑法第二條第一項之規定：「行為後法律有變更者，適用
    行為時之法律。但行為後之法律有利於行為人者，適用最有
    利於行為人之法律。」及最高法院九十五年度第八次刑事庭
    會議決議內容：「(一)修正後刑法第二條第一項之規定，係規
    範行為後法律變更所生新舊法律比較適用之準據法，於新法
    施行後，應適用新法新二條第一項之規定，為「從舊從輕」
    之比較；(二)比較時應就罪刑有關之共犯、未遂犯、牽連犯、
    連續犯、結合犯，以及累犯加重、自首減輕暨其他法定加減
    原因（如身份加減）與加減例等一切情形，綜其全部罪刑之
    結果而為比較；(三)從刑附屬於主刑，除法律有特別規定者外
    ，依主刑所適用之法律。」，而就與被告所應適用刑罰規定
    有關之連續犯【修正前刑法第五十六條規定：「連續數行為
    而犯同一之罪名者，以一罪論。但得加重其刑至二分之一。
    」，修正後刑法基於連續犯原為數罪之本質及刑罰公平原則
    之考量，刪除上開連續犯之規定，是行為人之數行為，除合
    於接續犯或包括一罪之情形而可認為構成單一之犯罪外，應
    予數罪併罰。】、主刑罰金刑【修正前刑法第三十三條第五
    款規定：「主刑之種類如左：五、罰金：（銀元）一元以上
    。」、修正後刑法第三十三條第五款則規定：「主刑之種類
    如下：五、罰金：新臺幣一千元以上，以百元計算之。」】
    及易科罰金之折算標準【修正後之刑法第四十一條第一項前
    段規定：「犯最重本刑為五年以下有期徒刑以下之刑之罪，
    而受六個月以下有期徒刑或拘役之宣告者，得以新臺幣一千
    元、二千元或三千元折算一日，易科罰金。」，與修正前刑
    法第四十一條第一項前段之規定：「犯最重本刑為五年以下
    有期徒刑以下之刑之罪，而受六個月以下有期徒刑或拘役之
    宣告，因身體、教育、職業、家庭之關係或其他正當事由，
    執行顯有困難者，得以一元以上三元以下折算一日，易科罰
    金。」不同，又修正前刑法易科罰金之折算標準，依修正前
    罰金罰鍰提高標準條例第二條（現已刪除）之規定，就其原
    定數額提高為一百倍折算一日】而為新舊法比較之結果，因
    自九十五年七月一日起生效施行之刑法相關規定，對被告並
    非有利，故應適用修正前之刑法規定。是核被告如事實欄一
    、(1)、(2)所為，均係犯刑法第三百零五條（起訴書贅載「第
    一項」，然已據蒞庭檢察官於本院審理時更正）之恐嚇危害
    安全罪。又被告於如事實欄一、(2)所示時、地，對被害人丙○○、甲○○二人，就同一被害人多次之恐嚇行為，均係利
    用同一機會，在密切接近之時、地，就同一犯罪構成事實，
    本於單一犯意而接續進行，以實現一犯罪構成要件之單一行
    為，係屬接續犯，應各僅論以一恐嚇危害安全罪。又公訴人
    雖未敘及被告於如事實欄一、(2)所示之時、地，以言詞向被
    害人丙○○嚇稱：「妳不要以為妳是女生，我就不敢對妳怎
    樣」，同時舉手作勢欲毆打被害人丙○○之恐嚇危害安全行
    為，然此部分與公訴人起訴書所載之被告於前開時、地，持
    鐵條作勢追打被害人丙○○，並以「再來催討金錢要將你們
    打死」等語之恐嚇危害安全犯行間，具有接續犯之一罪關係
    而為起訴效力所及，本院自應併予審理，附此敘明。再被告
    於如事實欄一、(2)所示之時、地，以一行為同時恐嚇被害人
    丙○○、甲○○二人而觸犯二個恐嚇危害安全罪名，應依修
    正前刑法第五十五條之規定，論以想像競合犯，並從一情節
    較重者處斷【按修正後刑法第五十五條但書係科刑之限制，
    為法理之明文化，非屬法律之變更（最高法院九十五年度第
    八度刑事庭會議決議內容參照）。然本件就與被告罪刑有關
    之連續犯、主刑罰金刑及易科罰金之折算標準等事項，綜其
    全部罪刑而為比較之結果，有關前開刑法修正之相關規定，
    既應適用被告行為時（即修正前）之規定；從而，雖毋庸就
    前開修正後刑法第五十五條但書之規定為新舊法之比較，然
    為求法律適用之一體性、以免法律之割裂適用，有關想像競
    合犯部分，仍應適用修正前刑法第五十五條之規定】。另被
    告先、後二次之恐嚇危害安全犯行，時間緊接，犯罪構成要
    件相同，顯係基於概括之犯意反覆為之，為修正前刑法第五
    十六條所定之連續犯，應論以情節較重之如事實欄一、(2)所
    示之恐嚇危害安全一罪，並加重其刑。爰審酌被告之素行、
    犯罪之動機、目的、手段、對被害人丙○○、甲○○所生危
    害之程度及其犯罪後之態度等一切情狀，量處如主文所示之
    刑，並依修正前刑法第四十一條第一項前段、修正刪除前罰
    金罰鍰提高標準條例第二條之規定，併為諭知易科罰金之折
    算標準，以示懲儆。另中華民國九十六年罪犯減刑條例已於
    九十六年七月四日公布，並自同年七月十六日起生效施行，
    依上開條例第二條第一項第三款：「犯罪在中華民國九十六
    年四月二十四日以前者，除本條例另有規定外，依下列規定
    減刑：三、有期徒刑、拘役或罰金，減其刑期或金額二分之
    一。」之規定，本案被告所為連續恐嚇危害安全犯行之犯罪
    時間在九十六年四月二十四日以前，且無上開條例所定不應
    減刑之情形，爰依該條例第二條第一項第三款、第七條、第
    九條之規定予以減刑，並諭知易科罰金之折算標準。
據上論斷，應依刑事訴訟法第二百九十九條第一項前段，刑法第
二條第一項前段、第三百零五條，修正前刑法第五十六條、第五
十五條、第四十一條第一項前段，罰金罰鍰提高標準條例第一條
前段，修正刪除前罰金罰鍰提高標準條例第二條，中華民國九十
六年罪犯減刑條例第二條第一項第三款、第七條、第九條，判決
如主文。
本案經檢察官吳芙如到庭執行職務
中    華    民    國  九十七  年    五     月    五   日
                  刑事第八庭    法  官  李雅俐
以上正本證明與原本無異。
如不服本判決，應於判決送達後10日內，向本院（切勿逕送臺灣
高等法院臺中分院）提出上訴狀，上訴書狀應「敘述具體上訴理
由」，並按他造當事人之人數附繕本。
告訴人或被害人對於判決如有不服具備理由請求檢察官上訴者，
其上訴期間之計算係以檢察官收受判決正本之日期為準。
中    華    民    國  九十七  年    五     月    五   日
                                書記官  陳秀娟
附錄論罪科刑法條：
刑法第三百零五條：
以加害生命、身體、自由、名譽、財產之事，恐嚇他人致生危害
於安全者，處二年以下有期徒刑、拘役或三百元以下罰金。


司法院資訊處製作；財團法人民間司法改革基金會備份。
